臺灣彰化地方法院刑事判決　　　　　　　　　　　　　九十一年度交易字第四一號
　　公　訴　人　臺灣彰化地方法院檢察署檢察官
　　被　　　告　乙○○
右列被告因過失傷害案件，經檢察官提起公訴（九十年度偵續字第九二號），本院判
決如左：
        主  文
乙○○無罪。
        理  由
一、公訴意旨略以：被告乙○○於民國九十年四月十八日上午八時四十五分許，駕駛
    車牌號碼Ｓ二─００七號自用大貨車，沿彰化縣大村鄉加錫村一巷由北往南方向
    （即由加錫村往新興村方向）行駛，途經該巷與港後巷之交岔路口（即港後巷一
    號前）時，本應注意車前狀況，並隨時採取必要之安全措施，並應注意行車經過
    無號誌之交岔路口、狹路時，應減速慢行，作隨時停車之準備，而依當時情狀，
    並無不能注意之情事，竟疏未注意，貿然超速行駛，致失控碰撞該路段路旁之電
    線桿及水溝護欄，車身因而反彈旋轉，車身某處擦撞到路旁之告訴人丙○○，使
    告訴人因而受有右側股骨下端骨折之傷害，因認被告涉犯刑法第二百八十四條第
    一項前段（起訴書所犯法條漏載「前段」二字）之過失傷害罪。
二、按犯罪事實應依證據認定之，無證據不得推定其犯罪事實，刑事訴訟法第一百五
    十四條定有明文。復按所謂認定犯罪事實之證據，係指足以認定被告確有犯罪行
    為之積極證據而言，該項證據自須適合於被告犯罪事實之認定，始得採為斷罪資
    料；又事實之認定，應憑證據，如未能發現相當證據，或證據不足以證明，自不
    能以推測或擬制之方法，以為裁判基礎，最高法院二十九年上字第三一０五號、
    四十年臺上字第八六號判例著有明文。又按告訴人之告訴，係以使被告受刑事訴
    追為目的，是其陳述是否與事實相符，仍應調查其他證據以資審認，最高法院亦
    著有五十二年臺上字第一三００號判例可資參照。又按認定犯罪事實所憑之證據
    ，無論係直接證據或間接證據，其為訴訟上之證明，須於通常一般之人均不致有
    所懷疑，而得確信其為真實之程度者，始得據為有罪之認定，倘其證明尚未達到
    此一程度，而有合理性之懷疑存在時，法院復已就其心證上之理由予以闡述，敘
    明其如何無從為有罪之確信，因而為無罪之判決者，不得遽指為違法，最高法院
    七十六年臺上字第四九八六號著有判例。
三、公訴人認被告乙○○涉有上開罪嫌，無非係以告訴人丙○○之指訴、證人盧錫賢
    、甲○○二人之證述、診斷證明書、現場勘驗筆錄各一份、彰化縣警察局道路交
    通事故調查報告表二張及現場照片共計十四幀在卷可稽為其主要論據。惟訊據被
    告堅決否認涉有右揭過失傷害犯行，辯稱：伊於九十年四月十八日上午八時四十
    五分許，駕駛車牌號碼Ｓ二─００七號自用大貨車，沿彰化縣大村鄉加錫村一巷
    由北往南方向行駛，途經該路段與港後巷一號路口處時，見到告訴人自伊右前方
    由港後巷一號出來（當時告訴人係騎腳踏車或牽著腳踏車出來，已記不清楚），
    伊緊急煞車後撞到右方的護欄及電線桿，車頭向右轉九十度後卡在電線桿處，之
    後伊即看見告訴人坐在前方約六公尺處，伊所駕車輛並未撞到告訴人，告訴人應
    該是自己跌倒受傷，伊並無疏失等語。
四、本院查：（一）告訴人陳黃減於本院訊問時指陳：車禍當日其牽著腳踏車（其站
    在腳踏車之左方）自新興村往加錫村之方向行走，因見被告駕駛之前開車輛快速
    前來，乃隔著腳踏車緊趴在圍牆上，被告駕駛之車輛撞及路旁護欄及電線桿後，
    車子後車尾下方不知是哪一邊的角，撞到其右大腿後側，致其腿部骨折（經本院
    當庭就其所指腳部骨折處與地面距離加以測量，高度為六十公分），骨折處外表
    皮膚則未受傷、流血等語；於偵訊時並稱：被撞後其並未跌倒，因後來很痛，才
    會原地坐下，．．．，其所受傷害係內傷等語。又告訴人於警訊提出之診斷證明
    書，記載告訴人受有右側股骨下端骨折之傷害，有上開診斷證明書一紙在卷可稽
    ，經本院就告訴人前開骨折處外觀皮膚是否受有外傷（如擦、挫傷或瘀腫等）及
    能否判斷是否遭車輛碰撞等情，函詢告訴人就診之財團法人彰化基督教醫院，經
    該院函覆：「患者丙○○於民國九十年四月十八日至本院急診入院開刀，右膝部
    較腫，有瘀青並無開放性傷口，是否遭撞傷則無法判斷，因老年人（註：丙○○
    係十六年二月二日生，有年籍資料在卷可考）跌倒也有可能此處骨折」，有該院
    九十一年八月十日（９１）彰基病歷字第九一０八０一四號函文一件在卷可憑。
    是告訴人車禍當日就醫時，皮膚外觀僅右膝部較腫，有瘀青並無開放性傷口；至
    於其指稱遭被告駕駛之上開車輛後車斗碰撞之右大腿後側處，皮膚外觀並無傷害
    ，與一般人遭大貨車碰撞時，皮膚外觀應受有瘀傷或擦、挫傷等開放性傷口之常
    情未符。因而告訴人指稱被告駕駛之上開自用大貨車翻轉時，撞及其右大腿一情
    ，尚難採信。（二）又彰化縣大村鄉加錫村一巷由北往南方向車道寬度為三點一
    公尺、對向車道之寬度則為三點五七公尺，被告於車禍當日駕駛之車牌號碼Ｓ二
    ─００七號貨車車身全長及車寬分別為四點七公尺、二點零五公尺，地面至後車
    尾底部及最高部位之高度分別為五十公分、一百二十八公分，被告車輛撞及路旁
    右方護欄及電線桿並翻轉後，被告雖將其所駕車輛往前移動，而難以查考被告駕
    駛之前開自用大貨車碰撞翻轉停止後之實際位置，然遭被告上開車輛碰撞之路旁
    右側電線桿，距離告訴人上開已倒地之腳踏車（該腳踏車倒地位置係在彰化縣大
    村鄉加錫村一巷與港後巷一號路口、被告所駕上開貨車行進方向之對向車道靠近
    右方圍牆處）前輪、後輪處之長度，分別為六點七三公尺及七點四公尺，有道路
    交通事故調查報告表二件及偵查中檢察官前往現場勘驗拍攝之照片六幀在卷可考
    。依前開現場情形，參以被告及告訴人所稱車禍發生之情節，被告駕駛之車輛並
    不必然會碰撞及告訴人。（三）再證人即車禍發生後接到被告電話趕赴現場幫忙
    之盧錫賢，於偵訊時證稱：「（問：九十年四月十八日上午八點三十分左右，乙○○有駕駛大貨車撞到電線杆事你知否？）那天他出事後，打電話到工廠，約在
    我上班八點三十分沒多久就打電話到工廠，說叫人去幫忙，我即開自小客車過去
    。（問：他有無說他有無撞到人？）沒有，他只說有出事叫我趕快過去，要送醫
    院。（問：你去看時之情況如何？）我去時那名婦人已經在橋上呻吟，她好像沒
    穿雨衣，她是坐著，現場也有一些住附近我不認識的人在場。（問：那名婦人的
    衣服有無破掉？）好像沒有。我有問她何處痛，她說她腳膝蓋下痛，我忘了是左
    腳或右腳，我即將她送醫院。．．．（問：醫院有無說何處受傷？）腳，似乎沒
    有大的外傷」等語；又證人甲○○於偵訊時證述：「（問：九十年四月十八日上
    午八點三十分至九點間，你是否有看見丙○○受傷？）有，我當時是拿東西要去
    現場附近給人，我要過去之前有遇到丙○○牽腳踏車，我們有打招呼後，我進去
    ，我當時是在橋上遇到，我騎機車，她牽腳踏車，打過招呼後我就進入，她當時
    說要去隔壁拿飯餵雞，後來我騎機車進入他們庭院內機車已停好，就聽見「碰」
    一聲，我便趕快出去，看見丙○○坐在牆圍邊，坐在牆圍邊凹洞積水處，腳踏車
    在牆邊，我就趕快將丙○○揹到橋上等救護車。」等語。是證人盧錫賢、甲○○
    二人均係車禍發生後始趕赴現場，並未親眼目睹車禍發生經過，渠二人證述之內
    容，並不足作為被告車輛確有撞及告訴人之事證。（四）綜前所述，依告訴人前
    開傷勢、現場情狀並參酌被告及告訴人所述車禍發生經過情形，堪認被告辯稱：
    伊所駕前開自用大貨車，並未撞及告訴人，係告訴人自行跌倒等語為可採；且本
    件經送臺灣省彰化縣區車輛行車事故鑑定委員會、臺灣省車輛行車事故覆議鑑定
    委員會鑑定之結果，均同認「乙○○駕駛大貨車，與丙○○推腳踏車步行，兩者
    應無碰撞」，有臺灣省彰化縣區車輛行車事故鑑定委員會九十年九月二十五日彰
    鑑字第九００六一二號函文及臺灣省車輛行車事故覆議鑑定委員會九十一年二月
    七日府覆議字第九０二九三二號函文各一份在卷可稽。從而，被告駕駛之上開自
    用大貨車既未碰撞告訴人，且被告駕車不當碰撞路旁護欄及電線桿之過失行為，
    依上開所述現場情狀，並衡以告訴人丙○○陳稱其係車禍後才自行坐到地上一語
    ，應尚不必然會造成告訴人丙○○摔倒受傷之結果，被告上開過失行為，與告訴
    人丙○○跌倒受傷之結果，並不具有相當因果關係，告訴人推腳踏車自行跌倒，
    應係偶然發生之意外，尚難令被告負過失傷害之罪責。此外，復查無其他積極確
    切之證據，足資證明被告有何公訴人起訴事實所載之過失傷害犯行，不能證明被
    告犯罪，揆諸前揭說明，自應諭知被告為無罪之判決，以免冤抑。
據上論斷，應依刑事訴訟法第三百零一條第一項，判決如主文。
本案經檢察官羅美秀到庭執行職務。
中　　　華　　　民　　　國　　九十一　　年　　 十一 　　月　　二十五　　日
                                臺灣彰化地方法院交通法庭
                                    法　　　官  李　雅　俐
右正本證明與原本無異。
如不服本判決，應於判決送達後十日內，向本院提出上訴狀（應附繕本），上訴於臺
灣高等法院臺中分院。
                                    法院書記官
中　　　華　　　民　　　國　　　　　　　年　　　　　　　月　　　　　　　日
